臺灣高等法院民事裁定　　　　　　100年度抗字第1145號
抗告人 賴文龍
上列抗告人與相對人方榮田等人間請求損害賠償事件聲請訴訟救
助，對於中華民國100年7月4日臺灣基隆地方法院100年度救字第
23號裁定，提起抗告，本院裁定如下：
    主  文
抗告駁回。
抗告費用新臺幣壹仟元由抗告人負擔。
    理  由
一、按當事人無資力支出訴訟費用者，依民事訴訟法第107條規
    定，法院固應依聲請准予救助，惟此項請求救助之事由，依
    同法第109條第2項、第284條之規定，應提出能即時調查之
    證據以釋明之。「所謂無資力，係指窘於生活，且缺乏經濟
    信用者而言」（最高法院43年台抗字第152號判例意旨可資
    參照）。申言之，若非取給於自己或家族所必需之生活費不
    能支出訴訟費用，且無籌措款項以支出訴訟費用之信用技能
    ，方能謂之為無資力支出訴訟費用。次按「法院調查聲請人
    是否無資力支出訴訟費用，專就聲請人提出之證據為之，如
    聲請人並未提出證據，或依其提出之證據，未能信其無資力
    支出訴訟費用之主張為真實，即應將其聲請駁回，並無派員
    調查之必要」（最高法院26年滬抗字第34號判例意旨可資參
    照）。又民事訴訟法第107條第1項所謂「顯」無勝訴之望，
    ，係指僅憑該當事人書狀之記載，一望而知其無勝訴之望，
    毋庸另為調查者而言（最高法院62年台抗字第500號判例意
    旨參照）。
二、抗告人聲請及抗告意旨略以：伊主張相對人方榮田等人之被
    繼承人方潘金菊自民國92年至97年間止不斷製造噪音致伊長
    期失眠，並因而罹患精神分裂症且無自謀生活之能力，故向
    相對人請求精神上及不能工作之損害賠償；雖聲請人有房屋
    、土地等不動產，但為自用住宅及其坐落之基地，為抗告人
    維持基本生活所需，且抗告人現無法正常工作，並領有中低
    收入戶補助，以合於無資力訴訟費用之要件；又長期失眠造
    成身心健康之損害，為一般醫學常識，且涉及精神醫學專業
    常識，不如身體受傷可由外觀察之，法院應聲請醫學專業鑑
    定判斷，而未取得證明前，仍有勝訴之可能，惟經原裁定駁
    回，爰提起抗告請求廢棄原裁定云云。
三、經查：抗告人固據提出亞東紀念醫院診斷證明書、中華民國
    身心障礙手冊、臺北縣瑞芳鎮公所99年12月6日北縣瑞民字
    第0990023102號函、全國財產稅總歸戶財產查詢清單、勞工
    保險被保險人投保資料表及99年綜合所得稅各類所得資料清
    單等件為證，堪認抗告人確患有精神分裂症，且為中低收入
    戶，並受有補助。惟抗告人既擁有房屋暨土地等不動產，實
    難認其係屬無資力之人。次查：抗告人僅稱其長期失眠會造
    成身心健康受有損害，為一般醫學常識，不需舉證，若法官
    不採信，即應依職權聲請專業鑑定云云。惟抗告人主張方潘
    金菊製造噪音使伊長期失眠致罹患精神分裂症之時間係92年
    間至97年間，距抗告人提起本件訴訟之時間已達2年餘；且
    抗告人所提之診斷證明書，其上記載出具之時間為99年6月1
    7日，亦不在抗告人主張上開侵權行為之期間內，難認有何
    關聯性。此外，聲請人僅泛稱「聲請人在精神上的嚴重損害
    所求償之金額為100萬元…不用提出證據來證明損失」、「
    長期失眠會造成身心健康受到損害，這是一般的醫學常識，
    所以不需要舉證」等語，顯見抗告人就本件待證事實未能提
    出其他證據以資證明，是就抗告人書狀形式觀之，係屬顯無
    勝訴之望。揆諸前開說明，其訴訟救助之聲請即屬無從准許
    ，原裁定駁回抗告人之聲請，並無不合。抗告意旨指摘原裁
    定不當，求予廢棄，為無理由，應予駁回。爰裁定如主文。
中    華    民    國   100    年    8     月    17    日
                  民事第十八庭
                      審判長法  官  湯美玉
                            法  官  李慈惠
                            法  官  丁蓓蓓
正本係照原本作成。
本裁定除以適用法規顯有錯誤為理由外，不得再抗告。如提起再
抗告，應於收受後10日內委任律師為代理人向本院提出再抗告狀
。並繳納再抗告費新臺幣1000元。
中    華    民    國   100    年    8     月    17    日
                            書記官  陳思云